【裁判字號】    97,訴,309
【裁判日期】    970331
【裁判案由】    債務人異議之訴
【裁判全文】
臺灣臺北地方法院民事判決               97年度訴字第309號
原      告  甲○○
訴訟代理人  張晴玲律師
被      告  乙○○
上列當事人間債務人異議之訴事件，本院於民國九十七年三月十
七日言詞辯論終結，判決如下：
    主  文
本院九十六年度執字第七七四五二號給付票款強制執行事件之強
制執行程序應予撤銷。
訴訟費用由被告負擔。
    事實及理由
一、按原告之訴，其訴訟標的為確定判決之效力所及者，法院應
    以裁定駁回其訴，又訴訟標的於確定之終局判決中經裁判者
    ，除法律別有規定外，當事人不得就該法律關係更行起訴，
    民事訴訟法第二百四十九條第一項第七款、第四百條第一項
    固有明文規定，惟按民事訴訟法第四百條第一項規定確定判
    決之既判力，惟於判決主文所判斷之訴訟標的，始可發生，
    最高法院亦著有七十三年台上字第三二九二號判例要旨可資
    參照。查原告前就以下所述之三紙本票，雖然提起確認本票
    債權不存在之訴，並經台灣雲林地方法院虎尾簡易庭以九十
    五年度虎簡字第二四一號判決駁回，此有被告所提出之上開
    判決一份為憑，然上開案件訴訟案件係確認被告就該三紙本
    票對於原告之票據權利不存在，而本案之訴訟標的則為原告
    本於強制執行法第十四條，對於本院九十六年度執字第七七
    四五二號強制執行程序之異議權，故揆諸上開法文之規定與
    說明，上開案件之訴訟標的並非相同，被告辯稱原告提起本
    訴符合民事訴訟法第二百四十九條第一項第七款之規定，應
    裁定駁回之，顯非有據，先予說明。又被告經合法通知，未
    於言詞辯論期日到庭，經查並無民事訴訟法第三百八十六條
    各款所列情事，爰准原告之聲請，對其一造辯論而為判決，
    併予敘明。
二、本件原告起訴主張：
（一）被告以台灣雲林地方法院九十五年度票字第八五一號裁定
      為執行名義，聲請對原告之財產為強制執行，然系爭執行
      名義之三紙本票，票載金額分別為新台幣（下同）六十萬
      元、六十萬元以及三十萬元，到期日分別為九十二年六月
      三十日、同年十二月三十一日以及九十三年六月三十日，
      自到期日起算，迄至被告於九十六年十月二十六日向鈞院
      聲請強制執行時，已經逾三年期間，其消滅時效已經完成
      ，原告自得主張時效抗辯，並依據強制執行法第十四條之
      規定提起本件債務人異議之訴。
（二）被告於九十五年間向台灣雲林地方法院聲請上揭本票裁定
      ，經該法院於九十五年十一月二十一日以九十五年十一月
      二十一日以九十五年度票字第八五一號裁定准予強制執行
      ，並於九十五年十二月八日確定。足見被告於九十五年十
      一月二十一日或至遲於九十五年十二月八日，已依民法第
      一百二十九條規定向原告請求，並發生時效中斷之效果。
      然被告遲至九十六年十月二十六日始向鈞院民事執行處聲
      請強制執行，距離被告請求之時點，不論係自九十五年十
      一月二十一日或同年十二月八日起算均已逾六個月，故被
      告持有之上述本票，其時效視為不中斷，故自上述本票之
      到期日起算，三年時效分別於九十六年六月三十日、九十
      五年六月三十日以及九十五年十二月三十一日屆滿，故被
      告於九十六年十月二十六日向鈞院民事執行處聲請強制執
      行時，均已逾三年時效。
（三）上述強制執行程序尚未終結，原告本於前開理由，爰依據
      強制執行法第十四條之規定提起本件債務人異議之訴，求
      為判決：上述強制執行事件之強制執行程序應予撤銷。
二、被告未於言詞辯論期日到庭，然具狀辯稱本件訴訟標的業經
    台灣雲林地方法院九十五年度虎簡字第二四一號判決確定在
    案，被告繼之向鈞院民事執行處聲請強制執行，原告為延宕
    執行，又提起本件債務人異議之訴，依據民事訴訟法第二百
    四十九條第一項第七款後段之規定，應裁定駁回原告之訴，
    爰求為判決：原告之訴駁回。
三、經查，原告主張被告持有原告名義為發票人之票載金額分別
    為六十萬元、六十萬元以及三十萬元，到期日分別為九十二
    年六月三十日、同年十二月三十一日以及九十三年六月三十
    日之三紙本票，被告以上述三紙本票向台灣雲林地方法院聲
    請准予強制執行，經該法院於九十五年十一月二十一日以九
    十五年度票字第八五一號裁定准許，該裁定於同年十二月八
    日確定在案，被告嗣後以該裁定為執行名義，於九十六年十
    月二十六日向本院民事執行處聲請對原告之財產為強制執行
    ，經准許後為本院九十六年度執字第七七四五二號執行程序
    ，迄今程序尚未終結等情事，有原告所提出之台灣雲林地方
    法院九十五年度票字第八五一號民事裁定與確定證明書、上
    述三紙本票影本與被告之強制執行聲請狀各一份為證，堪以
    採信。
四、按票據上之權利，對於本票發票人，自到期日起算，三年間
    不行使，因時效而消滅，票據法第二十二條第一項前段有明
    文規定。又按消滅時效，自請求權可行使時起算，消滅時效
    ，因左列事由而中斷：一、請求；二、承認；三、起訴。左
    列事項，與起訴有同一效力：一、依督促程序，聲請發支付
    命令；二、聲請調解或提付仲裁；三、申報和解債權或破產
    債權；四、告知訴訟；五、開始執行行為或聲請強制執行，
    時效因請求而中斷者，若於請求後六個月內不起訴，視為不
    中斷。民法第一百二十八條、第一百二十九條、第一百三十
    條亦規定甚詳。又依據最高法院台上字第四三四號判例要旨
    之說明「按時效因請求而中斷，若於請求後六個月內不起訴
    ，視為不中斷，為民法第一百三十條所明定。此之所謂起訴
    ，對於已取得執行名義之債務，係指依同法第一百二十九條
    第二項第五款規定與起訴有同一效力之開始強制執行或聲請
    強制執行而言。換言之，即對於已取得執行名義之債務，若
    於請求後六個月內不開始強制執行，或不聲請強制執行，其
    時效視為不中斷。」
五、查被告持有上述三紙本票，雖向台灣雲林地方法院聲請裁定
    准予強制執行並獲准許在案，然逵諸上開法文之規定，聲請
    本票裁定並非起訴，且不與起訴具同一效力，其性質僅能視
    為請求。據此，被告聲請上述本票裁定之後，並未於六個月
    內提起訴訟，依據上開法文之規定，時效視為不中斷。又被
    告雖然取得上開得為執行名義之本票裁定，然亦未於六個月
    內聲請強制執行，則上述三紙本票之請求權時效應視為不中
    斷，故原告主張系爭三紙本票之請求權，自到期日起即九十
    二年六月三十日、同年十二月三十一日以及九十三年六月三
    十日起算，至被告於九十六年十月二十六日向本院聲請強制
    執行時，已經逾三年期間而罹於時效而消滅，洵屬有據。
六、再按執行名義成立後，如有消滅或妨礙債權人請求之事由發
    生，債務人得於強制執行程序終結前，向執行法院對債權人
    提起異議之訴，強制執行法第十四條第一項有明文規定。因
    此，被告雖執前開本票裁定為執行名義向本院民事執行處對
    於原告之財產聲請強制執行，經本院民事執行處以九十六年
    度執字第七七四五二號執行案件實施強制執行程序，然上述
    三紙本票債權請求權已經罹於時效而消滅，是原告以此為由
    ，於前揭執行程序終結前提起本件債務人異議之訴，求為撤
    銷上開事件之強制執行程序，為有理由，應予准許。
據上論結，本件原告之訴為有理由，依民事訴訟法第三百八十
五條第一項前段、第七十八條，判決如主文。
中    華    民    國  九十七    年  三    月  三十一  日
                  民事第四庭    法  官  匡偉
以上正本係照原本作成
如對本判決上訴，須於判決送達後二十日內向本院提出上訴狀
中    華    民    國  九十七    年  三    月  三十一  日
                                書記官  陳莉庭


司法院資訊處製作；財團法人民間司法改革基金會備份。
